臺灣臺中地方法院刑事判決　　　　　　　94年度訴字第1885號
公　訴　人　臺灣臺中地方法院檢察署檢察官
被　　　告　乙○○
選任辯護人　陳鴻謀律師
上列被告因偽造文書等案件，經檢察官提起公訴（94年度偵緝字
第681號），被告於準備程序中就被訴事實為有罪之陳述，經告
以簡式審判之旨，並聽取意見後，合議庭裁定由受命法官獨任進
行簡式審判程序，本院判決如下：
    主    文
乙○○行使偽造私文書，足以生損害於他人，處有期徒刑伍月，
如易科罰金，以佰元折算壹日。緩刑貳年。發票人「皇田企業
有限公司」、發票日民國八十七年六月二十日、付款人新竹區中
小企業銀行會稽分行、票號ＡＡ0000000號、面額新臺幣
陸拾萬元之支票背面偽造之「徐鴻明」、「甲○○」署押各壹枚
均沒收。
    犯罪事實
一、乙○○明知自己生意失敗，無償債之能力，竟基於意圖為自
    己不法所有之概括犯意，先於民國八十七年三月十八日，在
    臺中市○○路○段二六之一號丙○○住處，冒名為「徐鴻明
    」，向丙○○借款新臺幣（下同）五萬元，並謊稱於同年三
    月二十五日清償，丙○○因此陷於錯誤如數交付，惟屆期乙○○並未依約清償；次於同年五月十三日，向丙○○詐稱欲
　　投資卡拉ＯＫ生意，須借錢週轉，約定同年五月三十一日清
　  償，致使丙○○陷於錯誤，交付五十八萬元予乙○○，然屆
    期仍未依約清償。嗣丙○○向乙○○催討欠款，乙○○為逃
    避清償責任，乃基於行使偽造私文書之犯意，未經「徐鴻明
    」、甲○○即乙○○父親的同意，接續在發票人為「皇田企
    業有限公司」、發票日為八十七年六月二十日、付款人為新
    竹區中小企業銀行會稽分行、票號為ＡＡ0000000號
    、面額六十萬元之支票背面，同時偽簽「徐鴻明」、「甲○○」之署押，用以表示「徐鴻明」、甲○○負擔保支票債務
    之意，並將該支票交付丙○○而行使之，足以生損害於「徐
　　鴻明」、甲○○、丙○○。嗣因上開支票屆期提示不獲兌現
　　，丙○○向「徐鴻明」、甲○○聲請支付命令，並向財政部
　  臺灣省中區國稅局調查上開背書人之資料，始知上情。
二、案經丙○○訴請臺灣臺中地方法院檢察署檢察官偵查起訴。
    理    由
一、訊據被告乙○○對於前揭事實坦承不諱，核與告訴人丙○○
    於警詢及偵查中指訴之情節相符，復有借據二紙、支票及退
    票理由單各一紙、本院八十七年度促字第二九一七二號支付
    命令及確定證明書各一紙、財政部臺灣省中區國稅局臺中市
    分局函一份附卷可稽，足見被告自白與事實相符，事證明確
    ，其犯行堪以認定。
二、核被告所為，係犯刑法第三百三十九條第一項之詐欺取財罪
    、第二百十六條、第二百十條之行使偽造私文書罪。被告於
　　時間密接、空間同一之情形下，接續為偽造「徐鴻明」、「
　  甲○○」署押之行為，應為接續犯。被告偽造私文書後復持
    以行使，其偽造之低度行為，應為行使之高度行為所吸收，
    不另論偽造私文書罪。被告先後二次詐欺取財之犯行，時間
    緊接，方法相同，犯罪構成要件相同，顯係基於概括之犯意
    反覆為之，應依連續犯之規定論以一罪，並加重其刑。被告
    所犯連續詐欺取財罪、行使偽造私文書罪間，有方法結果之
    牽連關係，為牽連犯，應依刑法第五十五條之規定，從其中
    情節較重之行使偽造私文書罪處斷。公訴人認為被告所犯上
    開二罪，犯意各別、行為互殊，犯罪構成要件不同，應予分
    論併罰云云，容有誤會，附此說明。爰審酌被告為圖己利而
    為上開犯行，犯罪所得為六十三萬元，嗣因積欠告訴人債務
　　，乃在上開支票背面偽造「徐鴻明」、「甲○○」署押而為
　  擔保，破壞告訴人對其之信賴關係，惟其手段尚屬平和，且
    犯後坦承犯行，現已與告訴人以八十萬元達成和解，有和解
    書一份存卷可憑，犯後態度尚屬良好等一切情狀，量處如主
    文所示之刑，另查被告行為後，刑法第四十一條業於九十年
　　一月十日修正公布，同年月十二日生效，修正後刑法第四十
　  一條第一項前段規定「犯最重本刑為五年以下有期徒刑以下
    之刑之罪，而受六個月以下有期徒刑或拘役之宣告，因身體
    、教育、職業、家庭之關係或其他正當事由，執行顯有困難
    者，得以一元以上三元以下折算一日，易科罰金。」，與修
　　正前刑法第四十一條規定「犯最重本刑為三年以下有期徒刑
　  以下之刑之罪，而受六個月以下有期徒刑或拘役之宣告，因
    身體、教育、職業、家庭之關係，執行顯有困難者，得以一
　  元以上三元以下折算一日，易科罰金。」不同。比較新舊法
    結果，以新法較有利於行為人，故依刑法第二條第一項前段
　　規定，本件自應適用裁判時之法律即修正後刑法第四十一條
　  第一項前段之規定，而本案被告所犯行使偽造私文書罪為屬
    最重本刑五年以下有期徒刑之刑之罪，爰依修正後刑法第四
　　十一條第一項前段規定，就被告所受宣告之刑，諭知易科罰
　  金之折算標準，以示懲儆。末查，被告前曾因於七十八年間
    因妨害秩序案件，經法院判處有期徒刑六月，於七十九年一
    月八日確定，已於七十九年一月二十五日易科罰金執行完畢
    ，其於執行完畢後，五年以內未曾受有期徒刑以上刑之宣告
    等情，有臺灣臺中地方法院檢察署刑案資料查註紀錄表、臺
    灣高等法院被告全國前案紀錄表各一紙在卷可按，其犯罪後
    坦承犯行，深具悔意，並已與告訴人達成民事和解，詳如前
    述，本院認其經此教訓，當知警惕而無再犯之虞，所宣告之
    刑應以暫不執行為適當，併予宣告緩刑二年，以啟自新。上
    開支票背面之「徐鴻明」、「甲○○」署押各一枚，為被告
    偽造之署押，不問屬於犯人與否，應依刑法第二百十九條之
　　規定，宣告沒收之。
據上論斷，應依刑事訴訟法第二百七十三條之一第一項、第二百
九十九條第一項前段，刑法第二條第一項前段、第二百十六條、
第二百十條、第三百三十九條第一項、第五十五條、第四十一條
第一項前段（修正後）、第七十四條第一款、第二百十九條，罰
金罰鍰提高標準條例第一條前段、第二條，判決如主文。
本案經檢察官丁○○到庭執行職務
中　　華　　民　　國　　94　　年　　7 　　月　　21　　日
                  刑事第一庭    法  官  周瑞芬
上正本證明與原本無異。
如不服本判決，應於送達後十日內向本院提出上訴狀（須附繕本
），上訴於臺灣高等法院臺中分院。
                                書記官  何俞瑩
中　　華　　民　　國　　94　　年　　7 　　月　　21　　日
附錄本案論罪科刑法條：
刑法第二百十條：
　偽造、變造私文書，足以生損害於公眾或他人者，處五年以下
  有期徒刑。
刑法第二百十六條：
　行使第二百十條至第二百十五條之文書者，依偽造、變造文書
  或登載不實事項或使登載不實事項之規定處斷。
刑法第三百三十九條第一項：
　意圖為自己或第三人不法之所有，以詐術使人將本人或第三人
  之物交付者，處五年以下有期徒刑、拘役或科或併科一千元以
  下罰金。
